臺灣高等法院臺中分院刑事裁定　　　　　100年度聲字第188號
聲　請　人
即　被　告　劉益銘
上列聲請人即被告因違反毒品危害防制條例案件（99年度上訴字
第2540號），聲請具保停止羈押，本院裁定如下：
    主  文
聲請駁回。
    理  由
一、聲請意旨略以：聲請人即被告劉益銘（以下稱被告）於警詢
    、偵查及審理均自白犯罪，配合調查，深具悔意，並無共犯
    在逃，實無串證之虞；大法官會議釋字第665號解釋理由書
    中闡釋憲法第8條第1項前段規定：「人民身體之自由應予保
    障。」羈押作為刑事保全程序時，旨在確保刑事訴訟程序順
    利進行，使國家刑罰權得以實現。惟羈押係拘束刑事被告身
    體自由，並將之收押於一定處所，乃干預身體自由最大之強
    制處分，使刑事被告與家庭、社會及職業生活隔離，非特予
    其心理上造成嚴重打擊，對其名譽、信用等人格權之影響甚
    為重大，自僅能以之為保全程序之最後手段，允宜慎重從事
    （本院釋字第392號、第653號、第654號解釋參照）；被告
    家中有年邁體弱雙親及幼年子女，妻子身體虛弱，父母為被
    告之官司身心俱疲，被告於羈押期間所投資開設的中古車商
    行，因無人管理，已瀕臨破產，妻子為操持家計及照料年邁
    雙親而累倒，被告得知如此境遇，情何以堪，內心所受煎熬
    非言語能形容，請賜被告具保停止羈押，返鄉善後，並安頓
    家中親人，俾能在官司確定後，安心服刑，接受法律制裁云
    云。
二、按羈押被告之目的，其本質在於確保訴訟程序得以順利進行
    、或為確保證據之存在與真實、或為確保嗣後刑罰之執行，
    而對被告所實施剝奪其人身自由之強制處分，而被告有無羈
    押之必要，法院僅須審查被告犯罪嫌疑是否重大、有無羈押
    原因、以及有無賴羈押以保全偵審或執行之必要，由法院就
    具體個案情節予以斟酌決定，如就客觀情事觀察，法院許可
    羈押之裁定或延長羈押之裁定，在目的與手段間之衡量並無
    明顯違反比例原則情形，即無違法或不當可言，且關於羈押
    原因之判斷，尚不適用訴訟上之嚴格證明原則。又被告經法
    官訊問後，認犯罪嫌疑重大，有事實足認為「有逃亡之虞者
    」、「所犯為死刑、無期徒刑或最輕本刑為5年以上有期徒
    刑之罪者」，非予羈押，顯難進行追訴、審判或執行者，得
    羈押之，刑事訴訟法第101條第1項第1款、第3款定有明文。
三、經查：
  (一)按司法院大法官會議釋字第665號解釋，並非直接宣告刑事
    訴訟法第101條第1項第3款之規定違憲，此應先予指明。至
    就刑事訴訟法第101條第1項第3款規定之合憲解釋，究應如
    何限縮？該號解釋之解釋理由書中亦明載：「刑事訴訟法第
    101條第1項第3款規定之羈押，係因被告所犯為死刑、無期
    徒刑或最輕本刑為5年以上有期徒刑之罪者，其可預期判決
    之刑度既重，該被告為規避刑罰之執行而妨礙追訴、審判程
    序進行之可能性增加，國家刑罰權有難以實現之危險，該規
    定旨在確保訴訟程序順利進行，使國家刑罰權得以實現，以
    維持重大之社會秩序及增進重大之公共利益，其目的洵屬正
    當。又基於憲法保障人民身體自由之意旨，被告犯上開條款
    之罪嫌疑重大者，仍應有相當理由認為其有逃亡、湮滅、偽
    造、變造證據或勾串共犯或證人等之虞，法院斟酌命該被告
    具保、責付或限制住居等侵害較小之手段，均不足以確保追
    訴、審判或執行程序之順利進行，始符合該條款規定，非予
    羈押，顯難進行追訴、審判或執行之要件，此際羈押乃為維
    持刑事司法權有效行使之最後必要手段，於此範圍內，尚未
    逾越憲法第23條規定之比例原則，符合本院釋字第392號、
    第653號、第654號解釋意旨，與憲法第8條保障人民身體自
    由及第16條保障人民訴訟權之意旨，尚無違背。」綜依上開
    大法官解釋及理由書內容，可知其並非單純宣告刑事訴訟法
    第101條第1項第3款之重罪羈押原因係屬違憲，而係要求附
    加考量被告除犯重罪外，是否有相當理由認為其有逃亡、湮
    滅、偽造、變造證據或勾串共犯或證人等之虞。而依法條之
    體系解釋，該等附加考量與單純考量同條第1項第1款、第2
    款之羈押原因仍有程度之不同應予區別，否則不啻等同於廢
    除同條第1項第3款之羈押原因。基此，伴同重罪羈押予以考
    量之逃亡之虞，與單純成為羈押原因之逃亡之虞其強度應有
    差異，亦即伴同重罪羈押考量之逃亡之虞其理由強度可能未
    必足夠成為單獨之羈押原因，然得以與重罪羈押之羈押原因
    互佐。查本件解釋乃對於僅依刑事訴訟法第101條第1項第3
    款重罪羈押規定對於被告執行羈押，仍應附加考量被告除犯
    重罪外，是否有相當理由認為其有逃亡、湮滅、偽造、變造
    證據或勾串共犯或證人等之虞，惟被告所受羈押情形，與上
    開解釋並不相當，被告對於上開解釋，要屬誤認。
  (二)又按羈押被告乃刑事訴訟上不得已之措施，法院於認定羈押
    被告之原因是否存在時，僅就被告是否犯罪嫌疑重大，有無
    刑事訴訟法第101條、第101條之1所定情形為必要之審酌，
    本案被告所涉犯之違反毒品危害防制條例罪，業經原審法院
    審判認定被告確犯重罪，並合併定其應執行刑為6年6月，是
    被告犯罪嫌疑確屬重大。被告所犯違反毒品危害防制條例罪
    ，經本院訊問後，認其犯罪嫌疑重大，有刑事訴訟法第101
    條第1項第1款、第3款情形，非予羈押，顯難進行審判及執
    行，於民國99年12月28日執行羈押，依上所述，本院考量是
    否羈押被告本即經權衡「比例原則」及「必要性原則」後，
    始認定被告係有羈押之必要，故被告上揭所舉，尚不能作為
    具保停止羈押之理由。至於被告尚有家人待其照料，固值同
    情，惟被告家中是否有其他事務待被告處理，與本案羈押之
    要件無關，並非本院為羈押時所應審認之法定要件。是本件
    被告羈押之原因仍然存在，亦不因具保使羈押原因消滅，被
    告聲請具保停止羈押，自難准許，應予駁回。
中    華    民    國   100    年    1     月    31    日
            刑事第十一庭  審判長法  官  郭  同  奇
                                法  官  陳  慧  珊
                                法  官  許  冰  芬
以上正本證明與原本無異。
如不服本裁定，得於收受送達後5日內向本院提出抗告書狀(須附
繕本)。
                                書記官  賴  成  育
中    華    民    國   100    年    1     月    31    日